【裁判字號】    94,交簡上,153
【裁判日期】    950518
【裁判案由】    過失傷害
【裁判全文】
臺灣臺南地方法院刑事判決           94年度交簡上字第153號
上  訴  人  丁○○
即  被  告
上列上訴人即被告因過失傷害案件，不服本院所為之九十四年度
交簡字第一九三一號案件於中華民國九十四年十月二十八日第一
審簡易判決（聲請簡易判決處刑案號：臺灣臺南地方法院檢察署
九十四年度調偵字第四五九號），本院管轄之第二審合議庭認本
件有刑事訴訟法第四百五十二條之情形，應撤銷原判決，適用第
一審通常程序審理，判決如下：
    主  文
原判決撤銷。
丁○○無罪。
    理  由
一、聲請簡易處刑書意旨略以：被告丁○○以駕駛自用小貨車運
    送貨物為業，係從事駕駛業務之人，於民國九十三年八月二
    十六日上午九時三十分許，駕駛車牌號碼ＨＯ─九五三二號
    自用小貨車，在位於臺南市○○路○段一○二號之台南市綜
    合農產品批發市場（以下簡稱果菜市場）內，沿該果菜市場
    內東西向第一通道Ａ段（因本案果菜市○○○道路並無路名
    ，故本院另行區○○區○道路，並註記各該段名稱，詳如附
    圖所示）行至該通道與南北向第二通道交岔路口時，本應注
    意駕駛人駕駛汽車，應遵守道路交通標誌、標線、號誌之指
    示，並應注意以白色箭頭劃設於車道上指向線係用以指示車
    輛行駛方向，而客觀上並無不能注意之情事，其竟疏未注意
    ，以致不慎與告訴人丙○○所騎並搭載其女乙○○沿南北向
    第二通道由北向南行至該路口之車號ＮＤＥ─０六六號重型
    機車發生擦撞，致告訴人丙○○受有右髖及右膝挫傷、右肘
    及前臂擦傷、下肢多處挫傷、右踝延及腳盤瘀青腫痛、跛行
    、足踩地刺痛等傷害；乙○○亦因而受有頭部外傷併上唇擦
    傷等傷害，因認被告涉有刑法第二百八十四條第二項前段之
    業務過失傷害罪嫌等語。
二、按犯罪事實，應依證據認定之，無證據不得認定其犯罪事實
    ，又不能證明被告犯罪者，應諭知無罪之判決，刑事訴訟法
    第一百五十四條第二項、第三百零一條第一項分別定有明文
    。聲請意旨認被告涉有過失傷害犯行，無非以被告於前揭時
    地未依車道上所繪製之指向線行駛，以致於發生車禍，並使
    告訴人因而受有上開傷勢，因認被告就告訴人所受傷勢應負
    過失責任云云。訊據被告於偵審中固均坦承於前揭時地與告
    訴人發生車禍，且告訴人亦因而受有前開傷勢等情，惟堅詞
    否認涉有過失傷害犯行，辯稱：發生車禍之地點係果菜市場
    停車場，並非一般道路，該停車場之車道所繪製之指向線並
    無拘束行車者之效力；當日其駕車行經前開交岔路口處時，
    其所駕車輛車頭已經過道路中心線，告訴人自行駕車撞擊其
    所駕車輛，其無法預防本件車禍之發生，其就本件車禍之發
    生，應無過失等語。
四、經查：
（一）被告駕駛車牌號碼ＨＯ─九五三二號自用小貨車，於九十
      三年八月二十六日上午九時三十分許，在位於臺南市○○
      路○段一○二號之果菜市場內之停車場處，沿該果菜市場
      內，如附圖所示之東西向第一通道Ａ段，行至該通道與南
      北向第二通道交岔路口時，與告訴人所駕駛之車號ＮＤＥ
      ─０六六號重型機車發生碰撞等情，業據被告於偵審中供
      承不諱，核與告訴人於警詢中及於本院以證人身分結證所
      述相符，並有台南市警察局第三分局於九十五年一月十八
      日以南市警三偵字第０九五四三一０三九九０號函覆本院
      之道路交通事故現場圖在卷可資佐證，此部分事實應堪認
      定。又告訴人丙○○因本件車禍受有右髖及右膝挫傷、右
      肘及前臂擦傷、下肢多處挫傷、右踝延及腳盤瘀青腫痛、
      跛行、足踩地刺痛等傷害，而告訴人之女乙○○亦受有頭
      部外傷併上唇擦傷等傷害等情，亦有財團法人奇美醫院診
      斷證明書三紙在卷可稽，此部分事實亦堪認定。
（二）按駕駛人駕駛汽車，應遵守道路交通標誌、標線、號誌之
      指示，並服從執行交通勤務之警察或依法令執行指揮交通
      及交通稽查任務人員之指揮；本法所稱之道路係指公路、
      街道、巷衖、廣場、騎樓、走廊或其他供公眾通行之地方
      ，道路交通安全規則第九十條及道路交通管理處罰條例第
      三條第一款分別定有明文。是凡駕駛車輛行駛於供公眾通
      行之地方，均應遵守道路交通標誌、標線之指示，並不因
      該道路是否標示路名而有所差異。被告於本院審理時辯稱
      ：其與告訴人發生碰撞之地點，係位於本案係於果菜市場
      內之停車場道路，並無道路交通安全規則之適用，故其行
      車並不受道路標誌、標線之拘束云云，顯係誤解相關法律
      ，當無可採，合先說明。
（三）被告於前揭時地駕車行駛之停車場內東西向第一通道Ａ段
      ，並未劃設指示標線一節，業據被告於本院審理時陳明在
      卷，並經告訴人於本院審理時，以證人身分結證屬實（參
      見本院卷第五二頁），此外，亦有前開道路交通事故現場
      圖一份在卷可參（參見本院卷第二七頁），此部分事實應
      堪認定。依此，被告行駛之停車場內東西向第一通道Ａ段
      路面上既無指示車輛行駛方向之指向線，自難認為被告有
      何違反指向線指示方向而逆向行駛之情事。另停車場內東
      西向第一通道Ｃ段路面上，雖繪有由西向東之指向線，惟
      該指向線之標示地點，與被告行駛過程所經過之停車場內
      東西向第一通道Ａ段，及與告訴人發生碰撞之停車場內南
      北向第二通道間，尚有二組停車格及停車場內南北向第三
      通道等情，亦有前開道路交通事故現場圖一份可資參照。
      綜此，被告行駛之停車場內東西向第一通道Ｃ段雖繪有指
      向線，然被告實際行駛之停車場內東西向第一通道Ａ段上
      ，並無指向線，而停車場內東西向第一通道Ｃ段路面上之
      指示方向指向線，與被告之行車路線，仍有相當之距離，
      且兩者間復有停車場內南北向第三通道相隔，是被告駕車
      行經停車場內東西向第一通道Ａ段及停車場內南北向第二
      通道之交通路口時，自不受前開指向線之限制。故被告行
      駛之方向雖與停車場內東西向第一通道Ｃ段路面上所繪製
      之指向線方向相違，然尚難認其未遵守指向線，而有逆向
      行駛之情事，甚而認定其駕駛行為有何違反遵守指向線所
      指方向行駛之注意義務。至台灣省台南區車輛行車事故鑑
      定委員會（下稱鑑定委員會）及台灣省車輛行車事故覆議
      鑑定委員會（下稱覆議委員會）雖均以被告未遵守前開指
      示線之方向而逆向行駛，因認被告之駕駛行為就本件車禍
      之發生應係肇事原因之一云云。惟鑑定委員會與覆議委員
      會鑑定時，所憑之道路交通事故現場圖係台南市警察局第
      三分局於九十四年五月三日所繪製之簡圖，且該圖將停車
      場內東西向第一通道Ｃ段路面上之指向線，誤植於被告與
      告訴人發生碰撞東側處之停車場內東西向第一通道Ｂ段路
      面上（參見偵卷第一八頁、一九頁），是該鑑定委員會與
      覆議委員會所憑據之現場圖所繪製既屬有誤，自難援引其
      等鑑定結果而認被告之駕駛行為確有違反應依指向線行駛
      之注意義務。
（四）按汽車行駛至交岔路口，其行進、轉彎，應依左列規定：
      車輛行至無號誌或號誌故障而無交通警察指揮之交岔路口
      ，支線道車應暫停讓幹線道車先行。未劃分幹、支線或同
      為幹線道或支線道者，轉彎車應暫停讓直行車先行；如同
      為直行車或轉彎車者，左方車應暫停讓右方車先行，道路
      交通安全規則第一百零二條第二款定有明文。查本件車禍
      發生時，被告係駕駛前開自用小貨車行駛於果菜市場停車
      場內東西向第一通道，並由西向東直行，而告訴人則係駕
      駛前開重型機車，行駛於果菜市場停車場內南北向第二通
      道，並由北向南直行，且前開二通道之交岔路口處，並未
      劃設指示標線等情，業據被告於本院審理時供承在卷，並
      經告訴人於本院審理時以證人身分結證屬實，且有道路交
      通事故現場圖一份在卷可稽，此部分事實應堪認定。依此
      ，被告與告訴人分別駕駛車輛行經前開無號誌，且亦未劃
      分幹、支線之交岔路口時，自應遵循前述左方車應暫停讓
      右方車先行之規定，亦即身為左方車駕駛人之告訴人本應
      暫停等待屬右方車駕駛人之被告先行通過後，始得前進通
      過前開交岔路口。然告訴人未依前開規定，等待被告所駕
      自用小貨車通過前開交岔路口，即逕行前行，以致不慎撞
      及被告所駕前開自用小貨車，是告訴人就本件交通事故之
      發生，顯有疏失。另按汽車除行駛於單行道或指定行駛於
      左側車道外，在未劃標線之道路，應靠右行駛，道路交通
      安全規則第九十五條前段定有明文。然依據被告與告訴人
      所駕車輛發生撞擊之位置以觀，發生撞擊之際，告訴人所
      駕駛之機車並未靠右行駛，而係向左偏離至停車場內南北
      向第二通道左側處，是告訴人亦顯未依照前開道路交通安
      全規則之規定靠右行駛。綜此，本件車禍之發生，應係告
      訴人違反前開道路交通安全規則之相關注意義務所致。
（五）綜合以上所述，被告所駕車輛行駛之車道並無指向線之標
      示，而告訴人左方車未讓右方車先行及未靠道路右側行駛
      之駕駛行為，經核應係本件車禍肇事原因。被告就本件交
      通事故之發生，則尚難認定有何應注意、能注意而未注意
      之過失。故認其對告訴人所受傷勢，亦難認應負任何過失
      之責。原判決認被告就本件車禍應負過失責任，尚有未洽
      ，被告指摘原判決不當，為有理由，應由本合議庭予以撤
      銷改判。又按對於簡易判決之上訴，準用刑事訴訟法第三
      編第一章及第二章之規定，管轄第二審之地方法院合議庭
      受理簡易判決上訴案件，應依通常程序審理，其認案件有
      刑事訴訟法第四百五十二條之情形者，應撤銷原判決，逕
      依通常程序為第一審判決，法院辦理刑事訴訟簡易程序案
      件應行注意事項第十四項參照。本件被告既應為無罪之諭
      知，本件顯不合刑事訴訟法第四百四十九條所定得以簡易
      判決處刑之案件，爰依同法第四百五十二條之規定，逕依
      通常程序為第一審判決。
據上論斷，應依刑事訴訟法第四百五十五條之一第三項、第三百
六十九條第一項前段、第四百五十二條、第三百六十四條、第三
百零一條第一項，判決如主文。
本案經檢察官甲○到庭執行職務。
中    華    民    國    95    年    5     月    18    日
                          刑事第十二庭
                              審判長法  官  陳志成
                                    法  官  李東柏
                                    法  官  卓穎毓
右正本證明與原本無異。
如對本判決不服，應於送達後十日內，向本院提出上訴狀（應抄
附繕本）。告訴人或被害人如對於本判決不服者，應具備理由請
求檢察官上訴，其上訴期間之計算係以檢察官收受判決正本之日
期為準。
                                    書記官  秦建華
中    華    民    國    95    年    5     月    19    日


司法院資訊處製作；財團法人民間司法改革基金會備份。
